臺灣臺北地方法院民事裁定
107年度家親聲字第212號
聲  請  人即
反聲請相對人  甲○○  
非 訟 代理人  楊佳陵律師
複    代理人  陳淑君  
              王郁霖  
非 訟 代理人  張立宇律師
複    代理人  劉立耕律師
相  對  人即  
反聲請聲請人  乙○○  
非 訟 代理人  賴芳玉律師
              施雅馨律師
              謝進益律師
上   一  人
複    代理人  黃健誠律師
              陳致璇律師
程序監理人    王儷穎
              林欣儀
上列當事人間改定未成年子女權利義務行使負擔等事件，本院裁
定如下： 
    主  文
對於兩造之未成年子女丙○○（女、民國000年0月0日生、身分證
統一編號：Z000000000號）權利義務之行使或負擔，改由乙○○單
獨任之。
甲○○之聲請駁回。
聲請費用及反聲請費用(含程序監理人報酬)均由甲○○負擔。
    理  由
壹、程序方面：
一、按親子關係事件，專屬子女住所地之法院，家事事件法第61
    條第1項第1款定有明文。查本件兩造所生之未成年子女丙○○
    （女、民國000年0月0日生、身分證統一編號：Z000000000
    號）住居所在臺北市松山區，是本院就本案有管轄權。
二、次按父母與子女間之法律關係，依子女之本國法。依本法應
    適用當事人本國法，而當事人有多數國籍時，依其關係最切
    之國籍定其本國法，涉外民事法律適用法第55條、第2條亦
    定有明文。查，聲請人即反聲請相對人甲○○(下稱甲○○)為本
    國籍人，相對人即反聲請聲請人乙○○(下稱乙○○)為義大利籍
    人，本件有涉外因素，而兩造請求酌定未成年子女丙○○之親
    權，係屬父母與子女間之法律關係，則依上開規定，自應以
    子女之本國法為準據法，是本件關於酌定未成年子女丙○○親
    權之準據法，應以我國法律為準據法。
三、又按數家事訴訟事件，或家事訴訟事件及家事非訟事件請求
    之基礎事實相牽連者，得向其中一家事訴訟事件有管轄權之
    少年及家事法院合併請求，不受民事訴訟法第53條及第248
    條規定之限制。前項情形，得於第一審或第二審言詞辯論終
    結前，為請求之變更、追加或為反請求。法院就前條第1項
    至第3項所定得合併請求、變更、追加或反請求之數宗事件
    ，應合併審理、合併裁判，家事事件法第41條第1項、第2項
    、第42條第1項分別定有明文。而家事非訟事件之合併、變
    更、追加或反聲請，準用第41條、第42條第1項之規定，同
    法第79條亦有明文。經查：
  ㈠甲○○於106年12月12日依民法第1089條之1之規定，具狀請求
    酌定丙○○之權利義務行使或負擔由甲○○單獨任之；乙○○應自
    聲請狀繕本送達翌日起至未成年子女丙○○成年之日止，按月
    給付扶養費新臺幣（下同）15,000元，如有一期遲延給付，
    其後之給付視為全部到期（見家非調字卷一第7頁）。嗣於
    程序進行中，乙○○於107年2月1日提起反聲請酌定未成年子
    女丙○○權利義務之行使負擔，由乙○○單獨任之（見家非調字
    卷一第119頁），核兩造之聲請及反聲請均係關於丙○○之親
    權，其等請求之基礎事實相牽連，應由本院合併審理、裁判
    。
  ㈡又甲○○於程序進行中，於109年4月16日變更聲明為「一、聲
    請酌定兩造所生子女丙○○權利義務行使及負擔應由甲○○與乙○○在中華民國臺灣共同任之；二、乙○○應自106年12月12日
    家事聲請狀繕本送達翌日起至丙○○成年前一日為止，按月於
    每月5日前給付扶養費用25,000，如有一期遲延，其後之給
    付視為全部到期；程序費用由乙○○負擔。」（見家親聲字卷
    三第10頁），其此部分之變更，與前揭規定並無不合，應予
    准許。
貳、實體方面：
一、聲請暨反聲請答辯意旨略以：
  ㈠乙○○與伊交往期間，即多次表示不願生育子女，亦不願與伊
    結婚，是兩造無婚姻關係，現共同育有子女丙○○（000年0月
    0日生），惟乙○○自伊懷孕後不斷要求墮胎，待丙○○出生後
    ，乙○○不堪幼兒哭鬧，更開車將伊及丙○○送至伊臺中娘家，
    乙○○則醉心於工作、練武術及電玩，且因工作之故，乙○○每
    年停留海外之時間高達4個半月，自無可能負擔主要照顧丙○○之責。而伊自丙○○出生後即辦理留職停薪2年，擔任主要照
    顧者，親自照顧丙○○生活起居，並哺餵母乳、準備各樣副食
    品，安排親子與休閒活動，感情甚佳，縱伊因任職空服員工
    作需配合排班，在服勤時間之餘，仍積極參與幼兒園活動，
    簽署家庭聯絡簿，接送丙○○上下課。乙○○曾因不滿伊提出分
    手，竟於106年5月間細故發生爭執時，持水杯潑灑而波及在
    旁之丙○○，令丙○○驚嚇嚎啕大哭，乙○○亦曾將伊與丙○○鎖在
    門外，迫使伊在外租屋，更以絕食、尋死行為企圖挽回，顯
    見乙○○情緒控管能力不佳，有恐怖情人之行徑，不適合擔任
    丙○○之監護人。
  ㈡伊於106年9月及11月間前往幼兒園接送丙○○時，兩度遭不明
    人士潑灑糞水、瀝青攻擊，造成手部灼傷之傷害，然伊未在
    外結怨，且接送子女之時間僅有乙○○知悉，顯見乙○○有唆使
    他人攻擊之嫌。且乙○○未經伊之同意，於106年12月12日擅
    自攜同丙○○出境，並於翌日在杜拜轉機時始為通知，使丙○○
    離境後長達1年餘未能再入境，不僅影響丙○○受教權，亦妨
    礙伊行使親權，乙○○帶離丙○○之行為，已明顯違反兒童利益
    ，並致丙○○被迫與母親分離，產生分離焦慮之壓力毒素與腎
    上腺素，影響腦部下視丘與賀爾蒙之分泌，由乙○○行使負擔
    丙○○之權利義務，實非妥適。
  ㈢且乙○○在與丙○○獨處時，曾對灌輸伊為壞人之觀念，乙○○之
    母雖反覆進出醫院、療養院，卻非有命危之情，乙○○為求與
    丙○○離境，竟以其母重病為由，擅自攜同丙○○返回義大利、
    扣留護照與證件，伊雖於107年5月間前往義大利探視，卻受
    乙○○之無故阻撓，亦無法進行視訊，妨礙伊對丙○○親權之行
    使，丙○○亦因遭乙○○扣留於義大利，漸漸忘卻中文說寫能力
    。　　
  ㈣丙○○自小與伊共同生活，對伊之依賴性強，且伊為丙○○規劃
    未來就學事宜，安排才藝及語言學習，讓其具備全球公民之
    基本條件，教養態度方面，伊個性樂觀、正面，能讓丙○○透
    過身教亦擁有正向特質，且工作穩定，身體狀況良好，月收
    入約10至13萬元，名下有位於臺中市之不動產，考量丙○○之
    年齡、性別、目前國際情形，雙方在臺灣共同為丙○○親權之
    行使，符合其最佳利益。
  ㈤依行政院主計處公告之臺北市平均每人月消費支出，主張乙○○應負擔半數，故請求乙○○應按月給付未成年子女扶養費25,
    000元予伊。
  ㈥聲明如109年4月16日變更後之聲明；反聲請人之聲請應予駁
    回。
二、答辯暨反聲請之聲請意旨略以：　　
  ㈠伊為義大利籍人士，為義大利波隆那大學東方歷史語言系博
    士畢業，在臺灣地區工作9年，並為○○國際有限公司之負責
    人，伊於96年間起與甲○○交往，因甲○○擔任空姐、經常出國
    ，均由伊負責接送、照顧丙○○食衣住行，丙○○自105年3月開
    始念幼兒園後，亦由伊負責接送照顧及支付相關費用，伊為
    丙○○之主要照顧者。且伊不曾向丙○○說過甲○○之壞話，反而
    是告訴丙○○，甲○○工作辛苦、父母都很愛孩子等語。伊並無
    甲○○所述於夜間潑水等行為，甲○○之指控均屬不實，且甲○○
    另與他人交往、交友關係複雜，更曾於106年9月及11月間遭
    人以糞水、瀝青攻擊，伊實在擔心丙○○與甲○○之人身安全。
  ㈡伊於106年9月間經甲○○書面同意後，曾帶丙○○返回義大利，
    藉以熟悉當地生活環境，並期與乙○○之父母多相處，遂相約
    聖誕節再回義大利團聚，甲○○亦同意丙○○於聖誕、新年假期
    前往義大利，伊並多次邀請甲○○一同前往義大利共渡假期，
    詎甲○○卻於伊離境不在臺灣期間，以不實主張提起本件聲請
    ，企圖取得單獨行使負擔親權之裁定，對伊與丙○○實有不利
    。
  ㈢因伊為丙○○之主要照顧者，與丙○○間依附關係緊密，且丙○○
    因自小與伊以義大利文溝通，語言能力極佳，與義大利同齡
    孩童間溝通無礙，義大利人對於華人亦十分友善，經常舉辦
    文化交流活動，丙○○於義大利生活並無不妥，更有學習舞蹈
    、馬術等課程、在當地幼兒園就讀，學習不同語言，生活環
    境及適應情形相當良好，親友間相處融洽，且能隨時提供照
    顧之協助，讓丙○○在充滿安全與關愛之環境下成長，倘在臺
    鮮少接觸義大利文化，丙○○將會喪失與義大利文化之連結，
    丙○○之義大利文與義大利小孩同樣流利，並無語言學習障礙
    之困難，未來丙○○在義大利取得完整學歷，維持雙語溝通之
    能力，可獲得優秀、能夠自我實現之工作，實符合其最佳利
    益，且伊自行開設公司，經濟足以完全支持丙○○在義大利之
    學習、生活所需，甲○○亦可隨時前往義大利探視丙○○，維繫
    親子感情。
  ㈣於程序進行中，甲○○於108年1月11日與丙○○見面後，擅自更
    改兩造協議之行程，逕將丙○○留置於其居所內，造成丙○○無
    故曠課5日，更自108年1月19日起失聯，傳訊息表示將帶丙○○返回臺灣，此後即音訊全無，後伊始知甲○○謊稱丙○○護照
    遺失，並於108年1月16日持丙○○護照遺失報案證明至我國駐
    義大利代表處申請補發丙○○護照後，將丙○○帶回我國，甲○○
    藉此搶奪子女，不僅違背兩造協議共識，讓丙○○行蹤成謎，
    對丙○○身心造成不良之影響，更是違背義大利法律之不法行
    為，由甲○○行使負擔親權，實有悖於未成年子女最佳利益之
    原則。兩造目前固為丙○○之共同監護人，然綜觀兩造之經濟
    能力、保護教養子女之態度，倘維持共同監護之狀態，顯不
    符合子女之最佳利益，為此聲請酌定丙○○權利義務之行使負
    擔，由伊單獨任之。
  ㈤並聲明：聲請人之聲請駁回；請求酌定未成年子女丙○○權利
    義務之行使負擔，由伊單獨任之。
三、本院之判斷：
  ㈠兩造無婚姻關係，丙○○於000年0月0日出生，並於同年月00日
    經乙○○認領，並約定由兩造共同行使負擔丙○○之親權等情，
    為兩造所不爭執，且有戶籍謄本在卷可稽（見家非調字卷一
    第15至18頁)。又兩造自106年6月間起分居已達6個月以上，
    對於丙○○親權行使未能達成協議，丙○○於106年12月12日與
    乙○○出境，並共同住居於義大利，嗣於108年1月20日由甲○○
    攜同返臺，與甲○○同住迄今等節，有乙○○提出中華民國居留
    證等、本院調取戶籍登記資料、入出境日期紀錄等在卷可參
    (見家非調字卷一第93頁、家暫字第178號卷第15至21頁)，
    亦為兩造所不爭執，則兩造分別聲請及反請求本院酌定兩造
    所生之未成年子女丙○○權利、義務之行使或負擔，核與民法
    第1089條之1、第1055條第1項後段之規定並無不符，先予敘
    明。
  ㈡又按法院得依請求或依職權，為子女之利益酌定權利義務行
    使負擔之內容及方法。且法院為前條裁判時，應依子女之最
    佳利益，審酌一切情狀，尤應注意下列事項：㈠子女之年齡
    、性別、人數及健康情形；㈡子女之意願及人格發展之需要
    ；㈢父母之年齡、職業、品行、健康情形、經濟能力及生活
    狀況；㈣父母保護教養子女之意願及態度；㈤父母子女間或未
    成年子女與其他共同生活之人間之感情狀況。㈥父母之一方
    是否有妨礙他方對未成年子女權利義務行使負擔之行為。㈦
    各族群之傳統習俗、文化及價值觀。前項子女最佳利益之審
    酌，法院除得參考社工人員之訪視報告或家事調查官之調查
    報告外，並得依囑託警察機關、稅捐機關、金融機構、學校
    及其他有關機關、團體或具有相關專業知識之適當人士就特
    定事項調查之結果認定之。民法第1055條第4項、同法第105
    5條之1定有明文。本件依民法第1089條之1準用上開規定。
    經查：
　1.本件兩造各自主張係最適合照顧未成年子女之人，而經本院
    為子女選任程序監理人之訪視報告結果略以：本件訟爭起因
    為雙方是否擅自帶子女前往義大利及返回臺灣，兩造對此各
    有解讀及說法，亦反映出對孩子的重視及可能失去孩子的擔
    憂，此為兩造對於孩子在義大利的居留期間並無共識、對於
    孩子的未來規劃亦無共識，兩造皆表明自己深愛孩子、也知
    道對方是愛孩子，但雙方對於想法不一致時之討論有各自堅
    持、在意之處，雙方皆被動等待，欠缺主動作為，無論身處
    臺灣或義大利，孩子雖受到良好照料，卻與未同住一方較為
    疏遠。孩子返台後，雙方堅持自己慣用的通訊軟體而不願為
    了「讓孩子與未同住方繼續保持聯繫」而退讓，此聯繫不良
    的狀況也造成孩子與未同住方多次失聯。乙○○雖簡短表明未
    來規劃，然目前分居兩地下顯有執行困難，而甲○○已獨自決
    定孩子的就學、生活一切大小事，雖提出乙○○返台定居的前
    提下願與乙○○共同監護，維持雙方協調配合的教養模式，但
    也表示孩子的生活雜支多，經濟上仍期待乙○○支應，在教養
    上，甲○○除了未來就讀的學校外，在實際施行的細節上通常
    都是程序監理人提出問題後，甲○○才開始思考等（見家親聲
    字卷三第247至259頁）。
　2.則依前揭程序監理人報告，雖可認丙○○對兩造之情感均屬深
    厚、相處融洽，惟甲○○在將丙○○帶回臺灣照護後，卻有不積
    極甚至阻絕乙○○與丙○○聯繫之明顯疏失，此外，甲○○目前雖
    為丙○○之照顧者，卻對丙○○之未來無明確規劃，且因兩造之
    親權爭奪及對立情形，以致子女已有忠誠議題、影響子女心
    理健全，更有經核發緊急保護令、交付子女裁定、召開記者
    會之不友善行徑。
　3.況乙○○前於106年間攜同丙○○前往義大利，甲○○竟於108年間
    謊稱丙○○之護照遺失，持前揭護照遺失報案證明單至我國駐
    義大利代表處申請補發丙○○護照，此有外交部108年10月14
    日外條法字第10825525600號函在卷可稽（見家非移調字卷
    第199至200頁），甲○○有上開不適法之搶奪子女行為，顯非
    善意之父母，並侵害乙○○、丙○○之親權甚鉅。
　4.再乙○○於甲○○擅自將丙○○帶回臺灣後，於向本院聲請暫時處
    分，請求甲○○交付丙○○，經本院於108年10月31日以108年度
    家暫字第46號裁定命甲○○應交付丙○○予乙○○，並准乙○○於本
    案裁定確定前，得帶丙○○至義大利同住，甲○○得每半年與丙○○在臺灣同住2週等情，有本院上開裁定在卷可案(見家親聲
    字卷二第167至176頁)。甲○○嗣提起抗告，再經本院於110年
    10月27日以108年度家聲抗字第122號裁定駁回甲○○之抗告而
    確定。是自本院自108年10月31日裁定甲○○應交付丙○○予乙○○起，迄今2年餘，甲○○均未依照法院裁定交付丙○○，更迫使
    乙○○必須就交付子女部分聲請強制執行，實難認甲○○有真切
    的考量丙○○之最佳利益，而為對非同住方友善之主要照顧者
    。
  ⒌兩造間因父母雙方有國籍、居住地、工作地之因素，不論係
    由其中一方擔任親權人，勢必都顯著減少非親權人方與丙○○
    之相處時間，是本院毋寧更著重由何者擔任親權人，會使丙○○能更具自由性，得以自由發展，不致因忠誠議題，與未任
    親權方疏離，而能充分獲得兩造父母的關愛。本院考量甲○○
    前揭不法將丙○○帶回臺灣之行為，致丙○○與父親事實上分隔
    ，甲○○在照顧丙○○與乙○○之聯絡、相處上，實難認友善、妥
    適，且甲○○再帶丙○○回臺後，一度連法院都無法知悉丙○○去
    向，甚而連法院裁定甲○○應交付丙○○予乙○○後，迄今均仍未
    遵守法院裁定交付子女，以致乙○○一再無法順利了解丙○○之
    生活情形，業已影響子女成長及安全，自有改定親權行使之
    必要。
  ㈢綜合以上各情，可知兩造均有擔任未成年子女親權人之意願
    與能力，且未成年子女與兩造親子關係均尚良好，丙○○雖於
    訪視中，其說法與意願逐有漸與甲○○同步之傾向，惟此或與
    其對現由甲○○主要照顧有關，再考量親權改定事件之判斷，
    在於任親權者是否有明顯未盡保護教養之責或不利於未成年
    子女之情事，而不在於父母雙方之間於親職教養能力上優劣
    之比較，意即只要原本行使親權之相對人並未失職，亦未對
    未成年子女有不利之情形，便不能改變先前兩造協議或經法
    院酌定關於子女親權之安排，如此方可避免兩造因彼此不斷
    競爭反覆聲請改定親權，使子女心理及生活陷於飄搖不定狀
    態，甲○○不能證明乙○○有何未盡保護教養義務，或對未成年
    子女有不利之情事，惟乙○○已舉證證明甲○○有以不法手段稱
    丙○○護照遺失、將丙○○帶回臺灣之搶奪子女行為，且甲○○將
    丙○○帶回臺灣後，尚有一段時間連法院都無法得知丙○○去向
    ，可認甲○○有未盡保護教養義務及對未成年子女不利之情事
    ，而不適任親權人。是甲○○聲明請求改定未成年子女丙○○之
    權利義務行使負擔由兩造在我國臺灣共同任之，為無理由，
    應予駁回；而乙○○聲明請求改定未成年子女丙○○之權利義務
    行使負擔由乙○○單獨任之，為有理由。
  ㈣本件甲○○聲請改定丙○○之權利義務行使由兩造在我國臺灣共
    同任之，為無理由，已經詳敘如前，則其請求乙○○給付未成
    年子女之扶養費用部分，就其現實照顧丙○○所支出之部分，
    並未舉證已實其說，而本院既改定由乙○○單獨為丙○○之權利
    義務行使負擔，則甲○○請求此後之扶養費用，即屬無據。
四、本件事證明確，兩造其餘攻擊防禦方法及所提證據，暨所聲
    請傳喚證人、聲請調查證據等，經本院斟酌後，認為均不足
    以影響本裁定之結果，爰不逐一論列，附此敘明。
五、依家事事件法第104條第3項，裁定如主文。
中　　華　　民　　國　　111 　年　　1 　　月　　6 　　日
                    家事法庭法  官  陳諾樺
以上正本係照原本作成。
如不服本裁定應於送達後10日內向本院提出抗告狀，並繳納抗告
費新臺幣1,000元。
中　　華　　民　　國　　111 　年　　1 　　月　　6 　　日
                            書記官  區衿綾